臺灣士林地方法院刑事判決
                                      110年度易字第464號
公  訴  人  臺灣士林地方檢察署檢察官
被      告  周金鐘  


選任辯護人  郭上維律師
上列被告因過失傷害案件，經檢察官提起公訴（110年度偵字第1
1599號），本院判決如下：
    主    文
周金鐘犯過失傷害罪，處拘役貳拾日，如易科罰金，以新臺幣壹
仟元折算壹日。
    犯罪事實
一、周金鐘在新北市○○區○○里○○○0○0號住所（下稱本案住所）飼
    養犬隻1隻（下稱甲犬），負有防止其所飼養動物無故侵害
    他人之生命、身體、自由、財產之法律上作為義務，且應注
    意其飼養地鄰近公眾往來之道路，應採取適當之防護措施，
    防免所養之甲犬傷害途經該處之人，詎其能預見及此，應注
    意且能注意，竟疏未注意，嗣於民國110年4月11日11時47分
    許，未將甲犬施以適當管束措施，適周金鐘於本案住所門外
    因停車問題與陳麗足發生爭執時，甲犬自本案住所奔出，並
    咬傷陳麗足之右側小腿，致其受有右側小腿咬傷（傷口約3.
    5x1公分）之傷害。
二、案經陳麗足訴由新北市政府警察局淡水分局報告臺灣士林地
    方檢察署檢察官偵查起訴。
    理    由
壹、程序部分
　　本件認定犯罪事實所引用之所有卷證資料，供述證據部分，
    當事人於言詞辯論終結前均未爭執其證據能力（本院卷第12
    1頁），本院審酌該言詞陳述作成時之情況尚無不當之處，
    且與待證事實具有關聯性，依刑事訴訟法第159條之5第2項
    ，得為證據；非供述證據部分，亦查無證據證明有公務員違
    背法定程序取得之情形，且經本院於審理期日提示與被告辨
    識而為合法調查，亦有證據能力。
貳、實體部分
一、被告周金鐘固坦承於上開時地，所飼養之甲犬咬傷告訴人陳
    麗足之事實，惟矢口否認有何上開過失傷害之犯行，辯稱：
    我的狗是關在圍牆裡面的狗籠，還有上鐵條，我要出去請告
    訴人移車，告訴人爭執20、30分鐘，他拍打我的手及手臂，
    所以狗衝出來，我否認犯罪事實等語；辯護人則為被告辯稱
    ：依起訴書意旨，檢察官應係認被告屬刑法第15條第1項，
    即學說所稱之「不純正不作為犯」，故依最高法院107年度
    台上字第4276號、109年度台上字第5566號判決意旨，檢察
    官應就被告之「保證人地位」、「被告依日常生活經驗一般
    人有預見可能，且事實上具防止避免之可能性」及「被告疏
    於以繩索、箱籠、或其他適當防護措施管束犬隻」等負實質
    舉證之責，否則應為被告無罪之諭知。本案事發地為被告住
    所前，而該處僅被告及配偶林燕、甲犬共同居住，被告平日
    乃至案發日皆將甲犬關於鐵籠，且以鐵條將鐵籠門口固定，
    以防止甲犬自鐵籠脫出，且甲犬平時亦未曾從該鐵籠中脫出
    。本案發生時，被告正欲外出，故央求告訴人暫時移車，然
    告訴人認為該處本可停車因而與被告發生爭執，過程中，告
    訴人突然伸手拍打被告，甲犬相對位置清楚目擊，認被告遭
    告訴人攻擊，竟以牙齒將拴於鐵籠上之鐵條抽離並衝出鐵籠
    奔向被告，被告與林燕因事出突然亦驚呆於原地，並於回神
    後立刻制止甲犬。被告已就飼養犬隻採適當之防護措施，告
    訴人至被告家門口與被告發生衝突，而被告於案發當時並無
    將狗牽出家門，故被告應無符合刑法上「保證人地位」，縱
    認被告具有保證人地位，然被告將甲犬拘束於鐵籠，且以鐵
    條將鐵籠門口固定防止脫出，又甲犬並無脫逃紀錄，依一般
    人經驗法則，實難料告訴人於爭執當中突然以手拍打被告，
    更難預料甲犬會於告訴人拍打被告時自鐵籠中脫出攻擊告訴
    人。被告既已採取適當防護措施，且對本案發生無預見可能
    性，自與刑法過失傷害要件未合等語。
二、經查：
(一)於110年4月11日11時41分起，被告在本案住所門外因停車問
    題與告訴人發生口角，其所飼養之甲犬於11時47分自本案住
    所奔出，並咬傷陳麗足之右側小腿，致其受有右側小腿咬傷
    （傷口約3.5x1公分）之傷害，業據證人即告訴人於警詢、
    偵訊時指述甚詳（偵卷第11頁至第14頁、第44頁至第45頁）
    ，並有淡水馬偕紀念醫院110年4月11日診斷證明書1紙、傷
    勢照片2張、犬隻照片1張、本院勘驗筆錄1份存卷可參（偵
    卷第15頁、第22頁至第23頁、本院卷第71頁至第80頁），且
    為被告所坦認（偵卷第49頁），此部分事實首堪認定。
(二)按飼主應防止其所飼養動物無故侵害他人之生命、身體、自
    由、財產；又「飼主」係指動物之所有人或實際管領動物之
    人，動物保護法第3條第7款、第7條分別定有明文。故飼主
    對於其所飼養之犬類，除應善盡照護看管之義務外，鑒於犬
    類可能突發之攻咬反應，自應注意防止而避免造成人員之受
    傷，此亦為飼主須履行之注意義務，被告飼養甲犬自應注意
    上述規定以保護他人權益。被告於警詢時稱：我家的狗原本
    關在籠子内，自行用鼻子打開狗籠的開關後，衝出門外咬傷
    陳女士的右小腿，我發現後就把狗趕回屋子内，把狗鎖回狗
    籠内重新上鎖後，警方才到場處理。牠只有針對陌生的人、
    車輛、聲音，才會有攻擊性等語（偵卷第9頁至第10頁），
    並於本院審理時供稱：我從104年開始養到案發當日，甲犬
    會長大，自己會在裡面亂跑，牠用撞的，卡在門縫，所以我
    才加裝鐵條，這樣不會亂鑽等語（本院卷第123頁至第124頁
    ），足見被告知悉甲犬具有攻擊性，僅以鐵籠管束，甲犬仍
    可能自行從鐵籠中脫出；又本案發生時，本案住所之大門敞
    開，而告訴人與被告係在爭執，屬被告所稱甲犬針對陌生人
    、聲音會有攻擊性之情況，則縱認被告於上開時地確實將甲
    犬關在鐵籠，亦難認此已善盡照護看管之義務，而依當時情
    況，被告可先將大門關上，並非不能注意，而竟疏未注意防
    免發生危害，容任甲犬肆意跑離本案住所，致告訴人遭甲犬
    咬傷，足見被告對本案之發生確有過失。又被告之過失行為
    ，造成告訴人受前開傷害，告訴人之傷勢與被告之過失行為
    間，顯具相當因果關係，被告自應負過失傷害之責。
(三)被告與辯護人雖以前詞置辯，並經證人林燕證稱當天剛好我
    們車子要出去，我們狗都關得好好的，一直把牠關在我們圍
    牆的鐵籠裡面，又綁兩條鐵絲網，從來沒有發生牠衝出來咬
    傷別人的事，如果沒有打開籠子，牠不會自動跑出來等語（
    本院卷第116頁至第120頁），核與被告於本院審理中所辯相
    符（本院卷第123頁），惟觀警方到場後所拍攝甲犬關在鐵
    籠之照片（偵卷第22頁），並無另以鐵條或鐵線綑綁之情形
    ，與被告所提出之本院卷第61頁照片有別，且地上亦無鐵條
    或鐵線散落之情形，復被告於警詢亦未提及有另以鐵條或鐵
    線綑綁鐵籠，則本案案發時，被告是否有在關甲犬之鐵籠外
    再加防護，仍屬有疑，顯難為被告有利之認定。又告訴人固
    因被告拉告訴人配偶之手，而拍打被告之手三下，然此係發
    生在甲犬於11時47分自本案住所衝出、咬傷告訴人前之11時
    44分35秒至41秒間，有前揭本院勘驗筆錄存卷可佐，顯有相
    當之時間差，故被告及辯護人辯稱甲犬係見被告遭告訴人拍
    打方自本案住所衝出攻擊告訴人，被告無預見可能等語，洵
    屬無據。
(四)綜上所述，被告所辯上情，無非卸責之詞，不足採信。本件
    事證明確，被告之犯行，堪以認定。
三、論罪科刑之理由
(一)核被告所為，係犯刑法第284條前段之過失傷害罪。爰以行
    為人之責任為基礎，審酌被告未妥善管束其飼養之犬隻，致
    該犬突然衝出咬傷告訴人而受有上開傷害，實有不該，又被
    告坦承客觀行為，否認過失之犯後態度，雖有意願賠償告訴
    人、彌補其損害，惟因告訴人表示無意願而未果，並經告訴
    人陳述被告先前態度傲慢、沒有歉意，與審判中之態度不同
    ，又我沒打被告，是撥開他的手，被告誣告我打他，我要如
    何與他和解？甲犬沒有一直在籠子內，我們彎進巷子，狗就
    在衝撞鐵門。我被狗咬傷，他們夫妻沒有驅離，是我先生作
    勢要踹牠，狗才離去之意見（本院卷第126頁至第127頁），
    兼衡被告自陳為大學肄業之教育程度、已婚、育有2名成年
    子女、因有糖尿病及心臟疾病無法從事工作、仰賴國民年金
    及配偶之收入為生之家庭生活狀況（本院卷第124頁）等一
    切情狀，量處如主文所示之刑，並諭知如易科罰金之折算標
    準。
(二)至被告前因故意犯罪受有期徒刑以上刑之宣告，於81年10月
    8日易科罰金執行完畢後，5年以內未曾因故意犯罪受有期徒
    刑以上刑之宣告，有臺灣高等法院被告前案紀錄表在卷可憑
    （本院卷第7頁），固符合刑法第74條第1項第2款所定之緩
    刑條件，然經本院審酌被告本件所涉係過失傷害犯罪，其所
    侵害之法益乃屬個人法益，且為專屬性甚強之身體法益，而
    告訴人既為直接被害人，且其就本件犯罪在法律程序上甚至
    有相當之處分權，此可徵諸刑法第287條前段規定「第284條
    之罪，須告訴乃論」自明；則被告犯罪後是否已經取得告訴
    人之諒解，或被告是否已經盡其真摯之努力爭取告訴人之諒
    解，乃認定被告是否有以暫不執行為適當情形之重要因素之
    一，而被告始終未能坦承犯行，亦難認有真摯之悔意，且尚
    未與告訴人達成和解，乃無從認定被告有以暫不執行為適當
    之情形，辯護人此部分請求宣告緩刑尚難准許，併予敘明。
據上論斷，依刑事訴訟法第299條第1項前段，刑法第284條前段
、第41條第1項前段，刑法施行法第1條之1第1項，判決如主文。
本案經檢察官陳姿雯提起公訴，檢察官張嘉婷到庭執行職務。
中　　華　　民　　國　 110　　年　　12　　月　　22　　日
                  刑事第六庭  法　官　李欣潔
以上正本證明與原本無異。
如不服本判決應於收受送達後20日內向本院提出上訴書狀，並應
敘述具體理由。其未敘述上訴理由者，應於上訴期間屆滿後20日
內向本院補提理由書（均須按他造當事人之人數附繕本）「切勿
逕送上級法院」。
                               書記官 蔡秉芳　　　　　
中　　華　　民　　國　　110 　年　　12　　月　　28　　日
　　　　　　　　　　　　　　　　
附錄本案論罪科刑法條
中華民國刑法第284條
因過失傷害人者，處1年以下有期徒刑、拘役或10萬元以下罰金
；致重傷者，處3年以下有期徒刑、拘役或30萬元以下罰金。